【裁判字號】    90,上更(一),596
【裁判日期】    901017
【裁判案由】    殺人未遂
【裁判全文】
臺灣高等法院刑事判決                        九十年度上更（一）字第五九六號
    上  訴  人
    即  被  告  乙○○
    指定辯護人  本院甲○辯護人  王永炫
    上  訴  人
    即  被  告  丙○○
    選任辯護人  洪瑞燦  律師
右上訴人因殺人未遂案件，不服臺灣板橋地方法院八十七年度訴字第一六○六號，中
華民國八十七年十一月十三日第一審判決（起訴案號：臺灣板橋地方法院檢察署八十
七年度偵字第一三六三八號），提起上訴，經判決後由最高法院發回更審，本院判決
如左：
    主  文
上訴駁回。
    事  實
一、乙○○騎乘ＧＫＯ－二五六號機車搭載丙○○，於民國（下同）八十七年六月三
    十日下午九時四十分許，行經臺北縣板橋市○○路與溪城路口因紅燈而停車時，
    遇到戊○○騎乘ＧＪＫ－九九七號機車搭載丁○○，因丁○○看了王、邱二人一
    眼，乙○○就對丁○○喊說：「你看什麼看，現在要怎麼樣」，後隔不到一分鐘
    ，雙方又於臺北縣板橋市○○路○段與玉平巷六十八弄口再度相遇，乙○○與丙○○竟共同基於殺人之犯意，乙○○拿著先前剛買之西瓜刀，與丙○○衝向丁○○，丁○○乃從路旁撿起一根木棍以自衛，王、邱二人衝至丁○○身前，即由丙○○自後方制住（抱住或拉住，實情如何，已無從查考）丁○○，包括丁○○之
    雙手，不讓丁○○跑掉，並由乙○○持前開西瓜刀朝丁○○腹部揮砍一刀，致丁○○受有下腹部穿刺傷合併小腸多處破裂、左側腸骨骨裂及缺血性休克等傷害，
    幸經丁○○之友人戊○○即時將丁○○送臺北縣板橋市○○○路亞東紀念醫院急
    救，丁○○始悻免於一死。且因乙○○持刀揮砍丁○○時，亦不慎砍傷友人丙○○之手，乙○○始停止砍殺丁○○並將丙○○送醫。嗣乙○○將行兇用之西瓜刀
    丟在上開醫院之垃圾桶內，經警據報於八十七年七月一日凌晨一時四十分許，在
    右開醫院查獲丙○○並得知尚另有乙○○在逃，另在該醫院垃圾桶內扣得前揭西
    瓜刀一把，及於案發現場即臺北縣板橋市○○路○段與玉平巷六十八弄口扣得該
    西瓜刀之綠色刀鞘一把，嗣乙○○於同年七月四日上午十二時十五分許自行向警
    方投案。
二、案經臺北縣警察局板橋分局報告臺灣板橋地方法院檢察署檢察官偵查起訴。
    理  由
一、訊據上訴人即被告乙○○、丙○○均坦承於右開時地因被害人丁○○看渠等一眼
    ，被告乙○○即跟被害人說「你看什麼看，現在要怎麼樣」，被告乙○○並曾拿
    西瓜刀朝被害人丁○○之腹部揮砍等情，惟矢口否認有何殺人犯行。被告乙○○
    辯稱：是丁○○先拿木棍要攻擊，伊始拿西瓜刀砍丁○○，不是故意要殺他云云
    ；被告丙○○則辯稱：伊僅是上前勸架，因丁○○手持木棍，伊才上前要拉開丁○○，三方互相扭打時，乙○○另行起意砍傷丁○○，此非其所能預見，不應與
    乙○○共犯責任云云。經查：
  (一)右揭被告砍殺之事實，業據被害人丁○○指訴歷歷，並經證人即現場目擊者戊○○證述綦詳，互核一致，而被害人受有下腹部穿刺傷合併小腸多處破裂、左側腸
    骨骨裂及缺血性休克等傷害，有亞東紀念醫院診斷證明書附卷可稽。且雙方已經
    達成和解，被害人並為撤回告訴之表示（見偵卷第三十三頁），仍於本院調查訊
    問時直指丙○○抱住其身體包括雙手，讓乙○○砍殺（見本院九十年七月九日訊
    問筆錄），而被告乙○○於原審訊問時亦坦陳：「．．．當晚九點四十分左右，
    在板橋市○○路與溪城路口就遇到戊○○用機車搭載丁○○，就跟陳說你看什麼
    看，現在要怎麼樣後就騎走了，之後又在板橋市○○路○段與玉平巷六十八巷口
    遇到，丁○○就拿木棍要打我，然後我才拿西瓜刀砍他，並且丙○○拉住丁○○
    雙手，我才可以砍成的腹部，．．。」（見原審卷第三十頁）。茍如被告丙○○
    意在勸架，則其應勸阻並拉開正持刀揮砍他人之友即被告乙○○，而非拉住被害
    人雙手。雖乙○○、丁○○之供述有『抓住』『抱住』不同，但實情如何，因行
    為人丙○○否認犯罪、堅不吐實，已無從查考，但被害人當時身體為丙○○所制
    ，則無疑義，是被告丙○○從後方制住被害人，不讓被害人跑開，以方便被告乙○○持刀揮砍被害人之腹部，至為明灼。又被告丙○○雖另辯以乙○○祇砍一刀
    ，被害人左側腰傷，其則右手受傷，兩人受傷部位不同，非在同一側，推斷其不
    可能背後拉住被害人云云，惟案發當時，雙方身體皆在活動中，並非固定物體，
    此或因身體擺動，或因手已鬆開，而遭刀刃傷及，致受傷部位非在同一側，殊有
    可能，是被告丙○○以上推斷，尚非的論，自不足信。
  (二)次按被告乙○○持以行兇之西瓜刀，乃鋒利銳器，以之砍殺人體重要部位之腹部
    ，被害人將因肚破腸流、出血過多而死，乃眾所周知，自為被告等所得預見，雖
    被告乙○○僅對被害人揮砍一刀即罷手，惟因當時被告丙○○之手亦因此而受傷
    ，被告乙○○即將被告丙○○送醫，證人戊○○亦立即將被害人送醫，被告乙○○始未再行追殺被害人，尚不得以被告乙○○未再繼續追殺被害人，即認被告等
    無殺人犯意。況被告乙○○僅向被害人之腹部揮一刀，即使其受有下腹部穿刺傷
    合併小腸多處破裂、左側腸骨骨裂及缺血性休克等嚴重傷情，足徵被告乙○○下
    手之猛、用力之狠，是被告等殺意甚堅，渠等有殺人犯意甚明。
  (三)末按以自己共同犯罪之意思，參與實施犯罪構成要件以外之行為，或以自己共同
    犯罪之意思，事先同謀，而由其中一部分人實施犯罪之行為者，均為共同正犯，
    司法院大法官會議著有釋字第一○九號解釋可參。而共同正犯間，非僅就其自己
    實施之行為負其責任，並在犯意聯絡之範圍內，對於其他共同正犯所實施之行為
    ，亦應共同負責；即共同實施犯罪行為之人，在合同意思範圍以內，各自分擔犯
    罪行為之一部，相互利用他人之行為，以達其犯罪之目的者，即應對於全部發生
    之結果，共同負責，最高法院分別著有三十二年上字第一九○五號判例及二十八
    年上字第三一一○號判例可稽。被告丙○○抱住被害人，不讓其跑開，以方便被
    告乙○○下手砍其腹部，揆諸前開說明，則被告二人有殺人之行為分擔，被告丙○○自應對於被害人之受害結果負其責任，為共同正犯。
  綜右所述，被告等所辯，無非事後卸責之詞，不足採信。本案事證已明，被告等犯
  行堪以認定，應予依法論科。
二、原審以被告等著手於殺人而被害人因送醫急救幸免於死之所為，核係犯刑法第二
    百七十一條第二項、第一項之殺人未遂罪。被告二人有殺人之犯意聯絡及行為之
    分擔，為共同正犯。而被告等雖持刀殺人，但未生死亡之結果，已如前述，合依
    刑法第二十六條之規定減輕其刑。原審審理結果，適用刑法第二十八條、第二百
    七十一條第二項、第一項、第二十六條前段、第三十八條第一項第二款，審酌被
    告等僅因被害人看渠等一眼，即公然持刀行兇，惡性匪淺，惟犯後已與被害人達
    成和解，被害人復要求撤回告訴（按本件殺人未遂係非告訴乃論，法院自仍須依
    法審理）等一切情狀，論處被告乙○○、丙○○共同殺人未遂罪，量處被告乙○○有期徒刑七年，丙○○有期徒刑五年，並以扣案西瓜刀一把（含刀鞘），係被
    告乙○○所有供犯罪所用之物，予以宣告沒收。經核其認事用法及量刑，均無違
    誤，應予維持。被告等上訴否認有殺人犯意，自非有理由，又其等雖亦以原審量
    刑過重云云上訴，指摘原判決不當，然量刑為法院職權之行使，原審量刑時已審
    酌刑法第五十七條各款所列事項，無失入情事，量刑並無不當。被告上訴指摘原
    判決量刑不當，亦為無理由，應予駁回。
據上論斷，應依刑事訴訟法第三百六十八條，判決如主文。
本案經檢察官謝英民到庭執行職務。
中      華      民      國     九十     年      十      月     十七     日
                              臺灣高等法院刑事第五庭
                                  審判長法  官  曾  德  水
                                        法  官  林  立  華
                                        法  官  楊  貴  雄
右正本證明與原本無異。
如不服本判決應於收受送達後十日內向本院提出上訴書狀，其未敘述上訴之理由者並
得於提起上訴後十日內向本院補提理由書（均須按他造當事人之人數附繕本）。
                                        書記官  林  淑  貞
中      華      民      國     九十     年      十      月    二十二    日
附錄：本判決論罪科刑法條全文
刑法第二百七十一條第二項、第一項：
一殺人者，處死刑、無期徒刑或十年以上有期徒刑。
二前項之未遂犯罰之。


司法院資訊處製作；財團法人民間司法改革基金會備份。
